臺灣板橋地方法院刑事判決　　　　　　 100年度易字第2530號
公　訴　人　臺灣板橋地方法院檢察署檢察官
被　　　告　洪金秀
選任辯護人　楊隆源律師
上列被告因竊盜案件，經檢察官提起公訴（99年度偵字第22486
號），本院判決如下：
    主  文
洪金秀竊盜，處有期徒刑伍月，如易科罰金，以新臺幣壹仟元折
算壹日。緩刑貳年。
    事  實
一、洪金秀於民國96年6 月4 日，向王鴻堉購得坐落在臺北縣林
    口鄉（現改制為新北市林口區，下同）菁埔段新寮小段80-1
    地號土地（下稱上開土地）應有部分10分之1 ，而與王清洋
    、王憶芬、王清棋、王淑貞、蘇錫章、蘇恩德等人共有上開
    土地（總面積為6,479 平方公尺，起訴書誤載為約1,479 平
    方公尺），又上開土地前有分管協議，蘇錫章、蘇恩德二人
    得以使用上開土地之二分之一（下稱A 部分）搭蓋鐵皮屋，
    其餘二分之一（下稱B 部分），則由王清洋、王憶芬、王清
    棋、王淑貞、洪金秀共同使用，洪金秀明知B 部分土地上所
    種植之檸檬桉樹，並非其所種植，且係在其購買上開土地應
    有部分之前即已存在並有經濟價值之樹木，應為其與王清洋
    、王憶芬、王清棋、王淑貞所共有之物，在未經全體共有人
    之同意，不得擅自處分，竟意圖為自己不法之所有，趁上開
    土地B 部分共有人不知之際，於99年6 月28日委託不知情之
    卓榮鋒代為僱用工人以砍伐上開土地上之檸檬桉樹及其他相
    思樹、雜木等樹木，且於同年7 月1 日8 時許，與卓榮鋒一
    同前往上開土地查看，並指出需砍伐樹木之範圍後，旋即由
    卓榮鋒僱用不知情之許太平（所涉竊盜、毀損罪嫌，已由檢
    察官另為不起訴處分確定在案）於同日9 時許，前往上開土
    地，依洪金秀先前所指示之範圍砍伐檸檬桉樹等樹木，洪金
    秀則將所砍伐之檸檬桉樹等樹木交予許太平變賣，抵償其僱
    用許太平所應支付之酬勞，洪金秀以此方式竊得約346 株檸
    檬桉樹，而許太平將其所砍伐之檸檬桉樹等樹木變賣予不知
    情之宋文貴（所涉贓物罪嫌，已由檢察官另為不起訴處分確
    定在案），販得新臺幣（下同）22,455元，嗣於99年7 月5
    日，經王清洋發現有異，報警處理，始查悉上情。
二、案經王清洋訴由臺北縣政府（現改制為新北市政府，下同）
    警察局新莊分局移送臺灣板橋地方法院檢察署檢察官偵查起
    訴。
    理  由
壹、證據能力方面：
一、按被告以外之人於檢察事務官、司法警察官或司法警察調查
    中所為之陳述，與審判中不符時，其先前之陳述具有較可信
    之特別情況，且為證明犯罪事實存否所必要者，得為證據，
    刑事訴訟法第159 條之2 有明文規定。查證人王清洋於警詢
    中所為之陳述，與其於審判中所為之陳述並無不符，況其既
    於審判中經踐行人證之交互詰問調查程序，依完整之法定方
    式合法取得證據，其先前於「調查筆錄」之供述即不具前述
    較可信之特別情況及證明犯罪事實存否之必要性，已不符首
    揭傳聞證據之例外情形，且被告辯護人於準備程序中表示不
    同意證人王清洋於警詢中之指述作為證據，故依法不得為本
    案之證據。
二、次按被告以外之人於偵查中向檢察官所為之陳述，除「顯有
    不可信之情況者」外，得為證據，刑事訴訟法第159 條之1
    第2項 定有明文。查證人王清洋、曾安正及王鴻堉於於偵查
    中向檢察官所為之言詞陳述，均經渠等以證人身分具結在卷
    ，有各該證人結文共5 紙在卷可稽（見偵查卷第55頁、第65
    頁、第67頁、第111 至112 頁），合於法定要件，且現階段
    刑事訴訟法規定檢察官代表國家偵查犯罪、實施公訴，依法
    其有訊問證人之權，證人且須具結，而實務運作時，偵查中
    檢察官向被告以外之人所取得之陳述，原則上均能遵守法律
    規定，不致違法取供，其可信性極高，復查無「顯有不可信
    之情況」，且證人王清洋、曾安正及王鴻堉於本院審理時，
    復經本案當事人及被告選任辯護人行使交互詰問權，依上開
    規定，乃屬傳聞證據之例外情形，有證據能力。
三、又按刑事訴訟法第159 條之4 第1 款規定：除顯有不可信之
    情況外，公務員職務上製作之紀錄文書、證明文書，亦得為
    證據，係因該等文書為公務員依其職權所製作，且經常處於
    可受公開檢查之狀態，符合例行性、公示性原則，正確性甚
    高，雖屬傳聞證據，除非該等紀錄文書或證明文書有顯然不
    可信之情況，否則有例外容許為證據之必要。查卷附95至98
    年度之全民造林檢測紀錄表、全民造林檢測調查表各4 件，
    係由證人即臺北縣政府農業局課員黃嘉文依其職權所製作之
    每年度例行紀錄文書，其於紀錄完成後，並無預見日後可能
    會被提供作為本案證據之偽造動機，其虛偽之可能性小，被
    告辯護人雖爭執上開全民造林檢測紀錄表、全民造林檢測調
    查表之證據能力，惟其並未釋明該等紀錄文書有何顯然不可
    信之情況，則依法應認其有為本案證據之必要，得為證據。
四、卷附臺北縣林口鄉公所99年11月25日北縣農林字第09900340
    81號函附之98年度檢測造林地用空照圖（比例1:1,000 ）1
    張、98年度檢測時所攝照片4 張、99年度檢測時所攝照片2
    張、及於99年11月19日拍攝林口鄉林口村新寮41號房屋現況
    照片1 紙，乃臺北縣政府農業局於各該年度所拍攝之現況照
    片，係透過照相鏡頭形成的畫面映寫入膠卷或形成電磁紀錄
    ，然後還原於照相紙上之現場影像，並非製作人即臺北縣政
    府農業局承辦人員憑自己的五官感覺得出之結論，在照片中
    ，並不存在人對現實情形的知覺、記憶，在表現時經常可能
    發生的錯誤（如知覺的不準確、記憶隨時間推移而發生的變
    化），故照片當然是非供述證據，應無傳聞法則適用，且該
    照片對被告是否有為本案竊盜罪嫌之待證事實，具有相當之
    關聯性，而具有證據能力。
五、另按被告以外之人於審判外之陳述，雖不符同法第159 條之
    1 至之4 之規定，而經當事人於審判程序同意作為證據，法
    院審酌該言詞陳述或書面陳述作成時之情況，認為適當者，
    亦得為證據；當事人、代理人或辯護人於法院調查證據時，
    知有第159 條第1 項不得為證據之情形，而未於言詞辯論終
    結前聲明異議者，視為有前項之同意，亦據刑事訴訟法第
    159 條之5 規定明確。第查，除前揭供述證據外，本案被告
    、檢察官及辯護人於本院準備程序中均未就其他證據方法之
    證據能力提出爭執，且迄於言詞辯論終結前，亦未就本院所
    調查之下列證據主張有刑事訴訟法第159 條第1 項不得為證
    據之情形，應認均已同意得作為本案之證據。從而，下述其
    他之證據資料縱有屬傳聞證據，且不符刑事訴訟法第159 條
    之1至 之4 之規定者，經本院審酌各該證據資料作成時之一
    切客觀情況，認無違法不適當及證明力明顯過低之瑕疵等情
    事，均認有證據能力，合先敘明。
貳、認定本案事實所憑證據及理由：
一、訊據被告固坦承上開土地係其與王清洋、王憶芬、王清棋、
    王淑貞、蘇錫章、蘇恩德等人共有，其就上開土地之權利範
    圍僅有應有部分10分之1 ，上開土地上所種植之檸檬桉樹，
    並非其所種植，及其確有委託卓榮鋒僱用許太平砍伐上開土
    地上之檸檬桉樹及其他原生樹木，並將所砍伐之檸檬桉樹等
    樹木交予許太平變賣，抵償其僱用許太平所應支付之酬勞等
    情屬實，惟矢口否認有何竊盜犯行，辯稱：伊並不知道不可
    以砍樹，係因為樹木有壓到鄰居的房子，伊才會砍樹云云。
    被告辯護人亦辯護稱：被告並沒有不法所有的意圖，被告叫
    人把樹砍下來之後，並沒有把樹出售獲取利益，只是把樹交
    給砍樹的人作為工資，那種對價的本意不是為了要獲取樹木
    本身的經濟價值，而係為防止樹木倒塌壓垮鄰房；且遭砍樹
    木數量只有90棵云云。惟查：
(一)、上開土地，總面積為6,479 平方公尺，原係由王鴻堉、王清
    洋、王憶芬、王清棋、王淑貞、蘇錫章、蘇恩德等7 人共有
    ，前5 人之權利範圍各為10分之1 ，後2 人之權利範圍各為
    4 分之1 ，而被告係於96年6 月4 日，向王鴻堉購得上開土
    地應有部分10分之1 等情，此為被告所不爭執，並經證人王
    鴻堉、王清洋於偵訊及本院審理時證述明確（見偵查卷第50
    至51至52頁、本院卷第60頁、第125 頁反面），復有上開土
    地全部之土地登記第二類謄本、不動產買賣契約書、被告之
    土地所有權狀各1 份在卷可考（見偵查卷第23至29頁）。又
    上開土地上所種植之檸檬桉樹，並非被告所種植，而係由證
    人王清洋於82年間向臺北縣林口鄉公所申請苗木及林木種植
    撫育等情，此為被告所不爭執，復經證人王清洋於偵訊及本
    院審理時證述綦詳（見偵查卷第62頁、本院卷第60頁反面）
    ，及證人即臺北縣林口鄉鄉公所農經課課員曾安正於偵訊時
    證述上情屬實（見查卷第62頁），並有新北市林口區公所10
    0 年2 月25日新北林經字第1000003824號函暨函附獎勵造林
    登記卡、82年度獎勵農地造林種苗無償配撥申請書、年度獎
    勵農地造林申請書、同意書、切結書、全民造林檢測紀錄表
    、全民造林檢測調查表等資料1 份在卷可佐（見偵查卷第11
    3 至131 頁），此部分事實，已堪認定。
(二)、被告係於99年6 月28日委託不知情之證人卓榮鋒依其於同年
    7 月1 日8 時許之指示砍伐上開土地上之檸檬桉樹，證人卓
    榮鋒隨即僱用不知情之證人許太平於同日9 時許，前往上開
    土地，由證人許太平依被指示之範圍砍伐檸檬桉樹，被告則
    將所砍伐之檸檬桉樹交予證人許太平變賣，抵償其僱用證人
    許太平所應支付之酬勞，證人許太平則於99年7 月3 日將所
    砍伐下之檸檬桉樹變賣予不知情之證人宋文貴，售得22,455
    元乙節，業經證人許太平於警詢、偵訊暨本院審理時、證人
    卓榮鋒於警詢暨偵訊中、及證人宋文貴於偵訊時均證述明確
    （見偵查卷第6 至12頁、第51頁、第136 頁、本院卷第112
    至117 頁），並有堅福木屑廠電子秤量傳票2 紙在卷可查。
    是以，被告確有僱工將告訴人所種植之檸檬桉樹砍下並擅自
    處分乙事，亦堪認定。而依證人即新北市政府農業局課員黃
    嘉文所提供之「臺北縣辦理徵收土地農林作物及水產養殖物
    、畜禽補償遷移查估基準」及財團法人臺灣營建研究院所出
    刊之「公共工程常用植裁手冊」等資料（見本院卷第79至84
    頁）可知，檸檬桉樹在巿場上確實有一定之價值，亦有人在
    買賣，由此可證告訴人所種植之檸檬桉樹係有經濟價值之物
    無訛。再佐以被告既有將所砍得之檸檬桉樹交付證人許太平
    ，以之做為抵償其僱用證人許太平所應支付之工資及運費等
    酬勞，且證人許太平將所砍得之檸檬桉樹出售予證人宋文貴
    後，確有獲得22,455元之價金等情。基此，被告對於上開檸
    檬桉樹係有經濟價值之物已有所認知乙節，洵堪認定。
(三)、雖被告辯稱：出賣人王鴻堉並沒有告訴伊上開土地上之樹木
    是王清洋的，伊不知道不可以砍樹云云；而被告辯護人辯護
    稱：被告係為防止樹木倒塌壓垮鄰房並無不法所有意圖云云
    。然查：
  1.按各共有人，得自由處分其應有部分；共有物之處分、變更
    、及設定負擔，應得共有人全體之同意，民法第819 條定有
    明文。查被告既自始坦承其僅購得上開土地應有部分10分之
    1 乙事屬實，且被告所持土地所有權狀亦明確記載所有權人
    之權利範圍為10分之1 等情，此有該土地所有權狀1 紙在卷
    可稽（見偵查卷第29頁），故被告對於自己並非購得上開土
    地全部，及其係與其他共有人共有上開地乙節，應知之甚詳
    。又參酌被告於本院審理時尚陳稱：「（問：你購買土地時
    ，你打算如何利用你購買的持分的土地？）我購買時，王鴻
    堉說他的兄弟還要再繼續處理，他說其他部分的土地願意幫
    我去談一下是否願意賣。」、「（問：事實上有無向其他的
    共有人進行收購的動作？）有一個王鴻堉的姐姐或妹妹打電
    話跟我談，但是開的價錢太高，時間應該是在97或98年。」
    、「（問：你買土地的時候，王鴻堉有無跟你說有哪個特定
    的區域你可以自行管理或處分？）沒有，因為簽約的時候很
    倉促，沒有講很多。」等語（見本院卷第160 頁背面）；另
    參諸證人錢德輝於偵訊時證稱：被告與王鴻堉間之土地買賣
    係由伊經手代書，在買賣時並未提及樹木所有權歸屬，就伊
    所知上開土地上的樹木是跟鄉公所領的，由原地主種的，但
    伊並沒有跟被告說等語（見偵查卷第151 頁）。據上，被告
    於購買上開土地應有部分時，既然未特別約定由被告就特定
    區域土地取得管理處分之權利，衡情被告對於其並無權未經
    共有人全體同意即就上開土地特定範圍內之土地及共有物擅
    自處分乙節，當無不知之理。再佐以被告於偵訊時另辯稱：
    伊於砍樹之前有打電話給王鴻堉，但沒有聯絡上云云（見偵
    查卷第63至64頁），然證人王鴻堉既將上開土地應有部分出
    售予被告，已非上開土地之共有人，則倘若被告確信其係有
    權砍伐處分上開土地上之樹木，其焉需狡飾其於砍伐樹木之
    前，仍有試圖與證人王鴻堉聯絡乙事？由被告此一辯詞反益
    徵，被告係明知上開土地上種植的樹木應屬共有人所有，其
    一人並無權處分上開土地上種植的樹木。綜上，被告縱使因
    未聯絡上證人王鴻堉，以致無法確切知悉上開土地上之檸檬
    桉樹究係由何人所種植，然其對於該檸檬桉樹並非其一人可
    自由處分乙事，已無從諉為不知之理。更何況，觀諸卷附上
    開土地之土地登記第二類謄本可知（見偵查卷第19至20頁、
    第23至24頁），其上已有記載上開土地各個共有人之詳細住
    址，則倘若被告果真欲瞭解上開土地上之樹木係由何人種植
    ，其大可向其他共有人探究清楚，事實上並無任何困難可言
    。則被告一再以：伊不知道不可以砍樹云云置辯，顯係臨訟
    卸責之詞，無足採為憑信。
  2.雖被告辯護人辯護稱：被告係為防止樹木倒塌壓垮鄰房並無
    不法所有意圖云云。惟查，固然證人蘇恩德於偵訊時曾證稱
    ：被告購買上開土地後，因上開土地上面的樹木於98年颱風
    時倒塌壓到隔壁鄰居的房屋，對方要找被告賠償，伊不知後
    來被告有無賠他，但被告要處理那些樹前，有打電話給伊說
    要把那一些樹木處理掉，以免以後颱風又讓樹壓到別人的房
    屋，且被告也跟伊要王鴻堉的電話，但伊和被告打電話都找
    不到王鴻堉等語（見偵查卷第61至62頁），惟證人蘇恩德本
    人即為上開土地之共有人之一，其於偵訊時尚證稱：被告係
    由伊介紹而購買上開土地，上開土地上之樹木是土地分管以
    後，由王清洋他們種的，不是伊種的等語（見偵查卷第61頁
    ），則倘若被告在砍樹前有打過電話告訴證人蘇恩德，其係
    為避免日後樹木遭颱風吹倒以致壓到鄰房而砍樹乙事，則衡
    情證人蘇恩德自可及時地將系爭樹木係由誰種植乙事告知被
    告，焉會任由被告獨自擔負排除侵害鄰房之責任之理？況且
    ，證人蘇恩德於本院審理時已改口證稱：被告請人去砍樹之
    前，並沒有打電話給伊，是有人來砍樹當天伊才知道，伊問
    砍樹的人為何砍樹，他說有人買土地要砍樹，伊就打電話問
    被告有無要砍樹，被告說有等語（見本院卷第119 頁），則
    證人蘇恩德前後不一之證述是否屬實，已非無疑，自無從援
    引其於前揭偵訊時之部分證述而遽為對被告有利之認定。又
    參酌證人錢德輝於偵訊及本院審理時均具結證稱：上開土地
    上的樹木壓到伊房子時，伊有詢問公所人員該樹木是誰所有
    ，公所人員有給伊王清洋的電話，但聯絡不到王清洋，所以
    伊又經詢問公所人員後，公所人員表示有危害房屋的部分可
    以自行砍除，後來伊有聯絡到王清洋，但他們很晚才過來，
    所以伊已先行處理掉了，而伊是在颱風過後，在與被告聊天
    時，才有提到樹壓到房子要她處理，但伊只是半開玩笑，並
    沒有要求被告砍樹，如果需要處理的話，伊會打電話找王清
    洋等情至明（見偵查卷第137 頁、本院卷第121 頁背面），
    則證人錢德輝既未要求被告處理倒樹事宜，被告亦非種植樹
    木之人，而僅係上開土地之共有人之一，衡情其焉有需一人
    承擔排除侵害之責。況且，被告於偵查及本院審理時中均明
    白陳稱：伊把樹砍掉是想養雞、種菜等語（見偵查卷第51頁
    、本院卷第161 頁），且證人許太平於偵訊時亦結證稱：伊
    有問卓榮鋒為何要砍掉這些樹，卓榮鋒表示要整理地做為菜
    園及養雞場等語（見偵查卷第136 頁）；另觀諸卷附臺北縣
    林口鄉公所99年11月25日北縣農林字第0990034081號函附之
    98年度檢測造林地用空照圖（比例1:1,000 ）1 張、98年度
    檢測時所攝照片4 張、99年度檢測時所攝照片2 張、及於99
    年11月19日拍攝證人錢德輝居住之林口鄉林口村新寮41號房
    屋現況照片1 紙可知（見偵查卷第98至102 頁），被告僱工
    砍伐樹木之範圍甚廣，除與證人錢德輝居住之上述房屋（係
    坐落在林口鄉○○段新寮小段80-3地號土地上）相鄰之上開
    土地上之樹木遭砍伐殆盡之外，其餘未與鄰房相鄰部分亦遭
    砍伐乙節無誤；再參以證人錢德輝於本院審理時證稱：被告
    係購買上開土地持分10分之1 ，約有200 坪，因為上開土地
    就在伊家對面，所以伊有看到砍樹的範圍，伊覺得有超過20
    0 坪等語（見本院卷第122 頁背面）。則倘若被告果真僅係
    為免樹倒塌壓垮鄰房而砍樹，衡情焉有砍伐樹林面積逾200
    坪之必要？又焉有需連同與鄰房並無相臨且無壓倒鄰房之虞
    的樹木亦一併砍伐處分之理？綜上可知，被告僱工砍樹之目
    的係為養雞或種菜而私心自用，自難謂其對砍伐下的樹木無
    為自己不法所有之意圖，至於辯護人辯護稱被告係防止樹木
    壓塌鄰房而砍樹乙節，應屬為被告脫免罪責之詞，要無可採
    。
(四)、被告辯護人另辯護稱：遭砍伐之樹木僅有90棵云云。第查：
  1.證人黃嘉文於本院審理時證稱：卷附95年至99年全民造林檢
    測紀錄表、全民造林調查表、紀錄表係伊所製作，伊紀錄的
    每公頃株數及成活率是根據抽樣區換算成全部區域，不代表
    全部區域一樣，依96年度全民造林檢測調查表（即偵卷第82
    頁所示）提到樹木成長情形，即是依據抽樣區去推估，而依
    97年度全民造林檢測紀錄表（即偵卷第83頁所示）所記錄之
    成活率推估及株數有減少，於98年度株數與成活率卻又增加
    之情形，基本上有可能是因就抽樣區做檢測紀錄時有雜木再
    長出來，於98年度檢測紀錄存活株數約416 株是包括桉樹和
    雜木，但伊無法推估出兩者之比例，也沒有辦法講實際數字
    ，抽樣區之面積為20公尺乘以25公尺，約500 平方公尺，基
    本上伊抓樣區檢測後，會看現場狀況，抓最終的成活率，以
    現場估算，有時用經驗估算，樣區作為參考，最終還是會依
    現場狀況，假設樣區成活率有60% 或65% ，伊還會巡視整個
    區域，看哪個區域較多或較少，來做整體成活率的紀錄，而
    基本上獎勵造林就是獎勵種植桉樹為準，種植過程中，一定
    會有雜木，所以會一併計算，也一併作撫育管理，一併算入
    成活率；又基本上當初種植桉樹時，會建議株距，應該會抓
    株距，但是有雜木混雜其中，所以無法很明顯判斷等情甚詳
    （見本院卷第70至72頁），而證人黃嘉文就其檢測之抽樣、
    估算方法已詳加敘述，並有將其所抽樣之區域之座標、樣區
    內株數存活及生長情形予以紀錄在各年度之全民造林檢測調
    查表、全民造林檢測紀錄表上，此有上述該調查表及紀錄表
    各4 紙在卷可佐其說（見偵查卷第79至86頁），是以，證人
    黃嘉文前揭證述其依職務專業所檢測估算之上開土地造林之
    株數，應堪採為憑信。
  2.又證人曾正安於本院審理時證述：卷附95至98年全民造林檢
    測紀錄表是由伊與證人黃嘉文一起實施檢測及紀錄的，伊於
    95年間去檢測時，發現造林面積只有0.32公頃；上開土地之
    樹木被砍之後，伊於99年11月19日有會同證人黃嘉文一起至
    現場勘察，實地一棵一棵地清點剩餘樹木的數量，只剩下70
    株，包括桉樹及其他雜木，並非全部都是桉樹等語（見本院
    卷第66至69頁），參以前揭剩餘70株樹木，係分布在面積約
    500 平方公尺的土地上，此有前揭空照圖1 份在卷可考（見
    偵查卷第99頁），復觀諸卷附99年度剩餘樹木檢測照片（見
    偵查卷第100 至101 頁）可知，未遭被告砍伐而尚存活之檸
    檬桉樹，樹幹筆直而高大，樹木間有相當之間距，則若以現
    存樹木70株所佔土地面積500 平方公尺為抽樣區，來推估原
    本0.32公頃（即3,200 平方法尺）面積上未遭砍伐樹木的總
    數，經計算結果約為448 株，此與以卷附98年度檢測紀錄推
    估約416 株之株數相近。基此可驗證，證人黃嘉文實施檢測
    時所採推估計算方式係合乎統計邏輯，足堪採信。
  3.雖證人許太平於警詢及本院審理時均證稱：伊所砍伐樹木的
    棵數約為90棵等語（見偵查卷第11頁、本院卷第112 頁背面
    ），惟其於本院審理時尚證述稱：伊並沒有仔細算，有時有
    重複算，是用心算，有誤差出入，且沒有以工具記錄下來等
    語（見本院卷第114 頁），則證人許太平之計算結果是否正
    確，誠屬可疑。其次，證人許太平於審理時雖另證稱：伊在
    還沒砍伐時，有與卓榮鋒走進那片樹林，一棵一棵的數，而
    卓榮鋒是告訴伊砍伐的範圍等語（見本院卷第114 頁），惟
    證人卓榮鋒於警詢時卻係證述：證人許太平到現場後，伊告
    訴他砍伐的範圍後，就離開現場，伊並不清楚樹木的數量等
    語（見偵查卷第8 頁），且其於偵訊時亦係證稱：被告找人
    幫她砍樹，被告只有用手比，告訴伊哪些樹要砍，後來伊介
    紹證人許太平過來砍樹，是用手比了之後，跟證人許太平說
    要他砍樹的範圍等語（見偵查卷第51頁），經對照證人許太
    平與證人卓榮鋒2 人之上開證述可知，渠等就渠等是否有實
    際清點砍伐樹木之株數乙節已明顯歧異，則證人許太平是否
    真有清點其所砍伐樹木株數，實令人啟疑。再者，證人許太
    平於本院審理時證稱：伊所砍伐的樹種有雜木、相思樹及檸
    檬桉樹，雜木的品種不一，伊可以辨別出檸檬桉樹等語（見
    本院卷第115 頁），而證人宋文貴於偵訊時係證稱：許太平
    叫車載木材彰化我的木屑場，他表示要把木材賣給我，該木
    材為「雜木」，後來我們一噸賣1,500 元，我就把木材的錢
    交給許太平，而運送木材1 噸要500 元，是我付的，因為我
    跟許太平是月結的，所以沒有特別算這一次交易是多少錢等
    語（見偵查卷第136 頁）；復細觀卷附由證人許太平所提出
    之堅福木屑廠電子秤量傳票2 紙（見偵查卷第17頁），其上
    品名欄均記載「什木」，則證人許太平是否有將全部砍伐下
    的檸檬桉樹及相思樹亦一併載送至堅福木屑廠販售，抑或另
    載運至他處販賣，即甚為可疑。而證人許太平砍伐樹木之棵
    數多寡，涉及其究竟已從中獲得多少利益，其是否會為完全
    據實以告，非無疑義。更何況證人許太平係受僱於被告去砍
    伐上開土地上之樹木，與被告有一定之利害關係，被告除因
    此事涉及刑事案件外，亦有民事賠償問題，證人許太平是否
    唯恐其日後另遭告訴人向其請求賠償損害，而故為與事實不
    符之證述，仍有可疑。綜上，證人許太平證述其所砍伐樹木
    約90棵乙節，已有前揭諸多疑點，且與臺北縣政府農業局98
    年度全民造林檢測紀錄表推估的原本存活株數416 株扣除尚
    剩餘存活70株後所得之差數（即346 株）相差甚遠，故關於
    上開土地上原本種植檸檬桉樹（含雜木等）之數量及遭砍伐
    樹木的株數，應以與被告及告訴人均無利害關係之證人黃嘉
    文依其職務專業之檢測方式所推估計算出之株數較為準確。
    從而，被告辯護人辯護稱：遭砍伐之樹木僅有90棵云云，尚
    屬無據，並無可採。
(五)、綜上各節所述，參互印證，足認被告既未經全體共有人許可
    ，即擅自僱工將上開土地上之檸檬桉樹及雜木，其有不法所
    有之意圖甚明，其所辯各節顯屬事後畏罪卸責之詞，洵無可
    採。本案事證已臻明確，被告犯行堪以認定。
二、核被告意圖為自己不法之所有，而竊取其他共有人之財物，
    所為係犯刑法第320 條第1 項竊盜罪。爰審酌被告並無前科
    ，臺灣高等法院被告前案紀錄表在卷可稽，素行尚佳、其犯
    罪之動機、目的、手段、對上開土地共有人王憶芬、王清棋
    、王淑貞及告訴人等所生財產上之損害、兼酌以被告犯罪後
    雖否認犯行，惟已於100 年12月11日與告訴人達成和解，由
    被告賠償告訴人290 萬元，告訴人因而表示願意原諒被告（
    有和解書暨支票影本各1 份在卷可憑）等一切情狀，量處如
    主文所示之刑，並諭知易科罰金之折算標準，以資懲儆。又
    被告前未曾受有期徒刑以上刑之宣告，有上揭前案紀錄表在
    卷可按，其因一時失慮，偶罹刑典，事後已賠償被害人之損
    失，略具悔意，經此偵審程序及刑之宣告後，應知警惕而無
    再犯之虞，本院因認暫不執行其刑為當，予以宣告緩刑2 年
    ，用啟自新。
據上論斷，應依刑事訴訟法第299 條第1 項前段，刑法第320 條
第1 項、第41條第1 項前段、第74條第1 項第1 款，刑法施行法
第1 條之1 第1 項、第2 項前段，判決如主文。
本案經檢察官莊惠真到庭執行職務。
中    華    民    國   100    年    12    月    16    日
                       刑事第十庭法  官  林淑婷
上列正本證明與原本無異。
如不服本判決，應於判決送達後10日內敘明上訴理由，向本院提
出上訴狀 (應附繕本) ，上訴於臺灣高等法院。其未敘述上訴理
由者，應於上訴期間屆滿後20日內向本院補提理由書「切勿逕送
上級法院」。
                                 書記官  梁宜庭
中    華    民    國   100    年    12    月    20    日
附錄本案論罪科刑法條全文：
中華民國刑法第320條
（普通竊盜罪、竊佔罪）
意圖為自己或第三人不法之所有，而竊取他人之動產者，為竊盜
罪，處5  年以下有期徒刑、拘役或 5 百元以下罰金。
意圖為自己或第三人不法之利益，而竊佔他人之不動產者，依前
項之規定處斷。
前二項之未遂犯罰之。